【裁判字號】    90,訴,34
【裁判日期】    901123
【裁判案由】    違反懲治走私條例等
【裁判全文】
臺灣澎湖地方法院刑事判決                              九十年度訴字第三四號
    公  訴  人  臺灣澎湖地方法院檢察署檢察官
    被      告  丙○○
    被      告  甲○○
    被      告  己○○
    被      告  戊○○
    被      告  乙○○
    右五人共同
    選任辯護人  許文贊律師
    被      告  丁○○
右列被告因違反懲治走私條例案件，經檢察官提起公訴（八十九年度偵字第六０六號
），本院判決如左：
    主    文
丙○○共同私運管制物品進口逾公告數額，累犯，處有期徒刑玖月。扣案如附表二所
示之物沒收之。
甲○○、戊○○、乙○○、己○○共同私運管制物品進口逾公告數額，各處有期徒刑
肆月。甲○○、戊○○、乙○○均緩刑貳年。扣案如附表二所示之物沒收之。
丁○○共同違反不得使大陸地區人民非法進入臺灣地區之規定，處拘役伍拾日，如易
科罰金，以參佰元折算壹日，緩刑貳年。
    事    實
一、丙○○曾因違反懲治走私條例案件，經臺灣高等法院高雄分院判處有期徒刑八月
    確定，甫於民國八十八年十二月五日執行完畢；己○○則因違反漁業法案件，經
    本院判處有期徒刑十月，緩刑四年確定，現尚在緩刑中。
二、丙○○係中華民國籍「曜靖嘉」號漁船船長，其於民國八十九年十一月十四日下
    午二時四十分許，夥同船員甲○○、己○○、戊○○，基於共同直航大陸之犯意
    聯絡，駕駛前開漁船由澎湖縣烏崁漁港報關出海，駛往將軍嶼後山，接運亦有共
    同犯意聯絡之乙○○上船後，未經許可，擅自駕駛「曜靖嘉」號漁船，直航大陸
    地區。嗣於同年月十七日下午三時許，渠等抵達大陸地區福建省漳浦港後，將上
    開漁船停泊在漳浦港港外處，復基於共同私運管制物品進口逾公告數額之犯意聯
    絡，由丙○○、戊○○向大陸地區不詳之成年男子，採買大陸米八百二十五公斤
    、繩索五百公斤及蒜頭、柚子、花生、大陸酒類、菸類、藥品，總重量約為一千
    四百三十五餘公斤之物品，放置於前開漁船上，欲攜回澎湖，擬提供在澎湖地區
    海上船屋之大陸漁工使用。至同年月二十三日，丙○○等五人復基於共同運送大
    陸地區人民進入臺灣地區之犯意聯絡，向當地勞務公司僱用魏福水、林金獅、陳
    瑞民、陳阿河、陳志強、陳壽南、及其他四名不詳姓名之大陸地區成年男子等共
    計十名大陸漁工後，旋於同日中午十二時許，在漳浦港港外漁船停泊處，將十名
    大陸漁工接駁上船，即啟航私行運送上開大陸地區物品、及未經合法聲請僱用之
    大陸漁工返回澎湖之臺灣地區。待該漁船航抵澎湖縣將軍嶼後山海域處，乙○○
    即與上開四名不詳姓名之大陸漁工，搭乘另艘由有共同犯意聯絡之丁○○所駕駛
    之「金惠吉」號漁船，接運返回望安鄉後，將四名大陸漁工安置在乙○○所有之
    「金玉成」號漁船上予以僱用。嗣丙○○、甲○○、己○○及戊○○等人，則於
    同年月二十四日上午十一時二十分許，航行至烏崁港內時，為警查獲，並扣得如
    附表一所示之大陸地區物品，並循線查獲乙○○及丁○○。
二、案經行政院海岸巡防署海洋巡防總局第八海巡隊報請臺灣澎湖地方法院檢察署檢
    察官偵查起訴。
    理    由
一、被告丙○○、甲○○、己○○、戊○○、乙○○固坦承有至大陸附近，接駁未經
    合法申請之大陸漁工，及大陸地區物品來台；被告丁○○亦坦承有幫被告乙○○
    載運大陸漁工至望安之事實，惟均矢口否認有何上開犯行，被告丙○○、甲○○
    、己○○、戊○○、乙○○辯稱：渠等其實是在金門附近海域，等候接駁大陸漁
    工，並非進入大陸地區；而上開大陸地區物品是大陸漁工自己帶上船、或向大陸
    的舢舨買的；又渠等不知道要事先聲請，才能帶大陸漁工來台；被告甲○○另辯
    稱：伊並沒有共同出錢買上開大陸地區物品，並未犯懲治走私條例之罪；被告丁○○辯稱：伊只是要幫被告乙○○的忙，不知大陸漁工是否經合法申請云云。經
    查：被告丙○○、戊○○、甲○○、己○○等人於警訊中已陳稱：渠等是在大陸
    漳浦港外等大陸漁工，上開大陸地區物品有的是丙○○買的、有的是戊○○買的
    ，有的是大陸漁工要用的，都是拜託人從大陸岸上買的等語，核與大陸漁工陳志
    強、林金獅、陳壽南、魏福水、陳瑞民、陳阿河等人，於警訊中陳稱：被告等是
    從漳浦縣舊鎮碼頭內載渠等出港等情相符，足見被告丙○○、甲○○、己○○、
    戊○○、乙○○人確實有駕船進入大陸地區，且上開物品均係由渠等，由大陸地
    區載運至臺灣地區，是渠等辯稱係在金門海域附近等候接駁大陸漁工，上開物品
    亦非自大陸地區私運來台云云，顯係事後卸責之詞，不足採信。另被告甲○○雖
    辯稱其並未出錢購買上開大陸地區物品，惟其於警訊中已坦承明知船上有載運上
    開大陸地區物品，而其又與被告丙○○、己○○、戊○○等人，共同駕船自大陸
    返台，是其上開辯解，無卸其罪責。又被告等人均係從事漁業工作之人，對於如
    何依合法管道僱用大陸漁工，均應知之甚詳，渠等諉稱不知需先聲請，始能僱用
    大陸漁工云云，亦不足採信。此外，並有扣案如附表一所示之大陸地區物品足資
    佐證。綜上所述，本案事證明確，被告六人犯行堪予認定。
二、按自淪陷地區私運物品前往本國自由地區，所私運物品以管制物品論，重量達一
    千公斤者，以管制進出口物品論，懲治走私條例公告管制物品項目及其數額丁項
    定有明文。查被告丙○○、甲○○、己○○、戊○○、乙○○等人，係自大陸地
    區購得上開重量達一千四百三十五餘公斤大陸地區物品，隨後又將之私運至臺灣
    地區。核被告丙○○、甲○○、己○○、戊○○、乙○○所為，係犯懲治走私條
    例第二條第一項私運管制物品進口逾公告數額罪，並違反臺灣地區與大陸地區人
    民關係條例第二十八條第一項、第二十八條之一第一項之規定，應依同條例第八
    十條第一項之罪處斷。被告丁○○所為，則係違反臺灣地區與大陸地區人民關係
    條例第十五條第一款之規定，應依同條例第七十九條第一項之罪處斷。又被告丙○○、甲○○、己○○、戊○○、乙○○等人，就私運管制物品進口逾公告數額
    罪、未經許可直航大陸罪、運送大陸人民非法進入臺灣地區罪間；及被告丁○○
與被告乙○○間，就使大陸人民非法進入臺灣地區罪間，有犯意聯絡及行為分擔
    ，均為共同正犯。又被告丙○○、甲○○、己○○、戊○○、乙○○所犯數罪間
    ，有方法結果之牽連關係，應依刑法第五十五條之規定，從重之私運管制物品進
    口逾公告數額罪處斷。又被告丙○○曾因違反懲治走私條例案件，經臺灣高等法
    院高雄分院判處有期徒刑八月確定，甫於八十八年十二月五日執行完畢，有臺灣
    高等法院被告全國前案紀錄表可稽，其於五年內，再犯本件有期徒刑以上之罪，
    為累犯，應依刑法第四十七條規定加重其刑。爰審酌被告丙○○係船長，其他被
    告為附從之人，所私運者係供大陸漁工使用之物品、所運送物品之數量，及渠等
    犯後態度等一切情狀，量處如主文所示之刑。又被告丁○○犯罪後，刑法第四十
    一條業已修正為「犯最重本刑為五年以下有期徒刑以下之罪，而受六個月以下有
    期徒刑或拘役之宣告，因身體、教育、職業、家庭之關係或其他正當事由，執行
    顯有困難者，得以一元以上三元以下折算一日，易科罰金。但確定因不執行所宣
    告之刑，難收矯正之效，或難以維持法秩序者，不在此限。併合處罰之數罪，均
    有前項情形，其應執行之刑逾六月者，亦同」，並於九十年一月十日公布，同年
    一月十二日施行，是被告丁○○犯後法律已有變更，比較新舊法，以修正後之刑
    法第四十一條第一項較有利於被告丁○○，自應適用修正後之刑法諭知易科罰金
    之折算標準。末查，被告甲○○、戊○○、乙○○、丁○○前未曾受有期徒刑之
    宣告，有臺灣高等法院被告全國前案紀錄表附卷可稽，因一時失慮，致罹本次犯
    行，經此偵審程序，應知所警惕，當無再犯之虞，本院認其刑罰以暫不執行為適
    當，併予宣告緩刑二年，以啟自新。扣案如附表一所示之大陸地區物品，其中第
    一項至第七項、第十項至第二十一項、第二十七至三十六項、第四十一至六十項
    ，已由高雄關稅局予以沒入，有該局八九年第一九０一（二之一、二之二）號處
    分書附卷可稽，本院爰不予宣告沒收；所餘項目物品（即如附表二所示之物品）
    ，為被告丙○○等人所有、供犯罪所用之物，應依刑法第三十八條第一項第二款
    沒收之。
據上論斷，應依刑事訴訟法第二百九十九條第一項前段，懲治走私條例第二條第一項
、第十一條，臺灣地區與大陸地區人民關係條例第七十九條第一項、第八十條第一項
、刑法第十一條、第二條第一項前段、第二十八條、第五十五條、第四十一條第一項
前段、第三十八條第一項第二款、第四十七條、第七十四條第一款，判決如主文。
本案經檢察官葉麗琦到庭執行職務。
中      華        民        國    九十    年      十一    月  二十三    日
                                臺 灣 澎 湖 地 方 法 院 刑 事 庭
                                      法    官  李     宛     玲
右正本證明與原本無異。
如不服本判決，應於判決送達後十日內，向本院提出上訴狀（須附繕本）。
中      華        民        國    九十    年      十一    月  二十六    日
                                      書 記 官  劉     竹     苞
附錄本案論罪科刑法條全文：
懲治走私條例第二條第一項：私運管制物品進口、出口逾公告數額者，處七年以下有
期徒刑，得併科新台幣二十萬元以下罰金。
臺灣地區與大陸地區人民關係條例
第十五條：左列行為不得為之：
第一款：使大陸地區人民非法進入臺灣地區。
第二十八條第一項：中華民國船舶、航空器及其他運輸工具，非經主管機關許可，不
得航行至大陸地區。
第二十八條之一第一項：中華民國船舶、航空器及其他運輸工具，不得私行運送大陸
地區人民前往臺灣地區及大陸地區以外之國家或地區。
第七十九條第一項：違反第十五條第一款規定者，處五年以下有期徒刑、拘役或科或
併科新台幣五十萬元以下罰金。
第八十條第一項：中華民國船舶、航空器或其他運輸工具所有人、營運人或船長、機
長、其他運輸工具駕駛人違反第二十八條第一項規定或違反第二十八條之一第一項規
定或台灣地區人民違反第二十八條之一第二項規定者，處三年以下有期徒刑、拘役或
科或併科新台幣一百萬元以上一千五百萬元以下罰金。但行為係出於中華民國船舶、
航空器或其他運輸工具之船長或機長或駕駛人自行決定者，處罰船長或機長或駕駛人
。


司法院資訊處製作；財團法人民間司法改革基金會備份。
